【裁判字號】    97,財管,67
【裁判日期】    970519
【裁判案由】    指定遺產管理人
【裁判全文】
臺灣高雄地方法院民事裁定              97年度財管字第67號
聲  請  人  中國信託商業銀行股份有限公司
法定代理人  乙○○
被繼承人    甲○○
上聲請人聲請選任被繼承人甲○○之遺產管理人事件，本院裁定
如下：
    主  文
選任江大寧律師為被繼承人甲○○（男，民國○○年○ 月○○日生，
身分證統一編號：Ｚ000000000號）之遺產管理人。
程序費用新台幣壹仟元由被繼承人甲○○之遺產負擔。
    理  由
一、按繼承開始時，繼承人之有無不明者，由親屬會議於1 個月
    內選定遺產管理人，並將繼承開始及選定遺產管理人之事由
    ，向法院報明；無親屬會議或親屬會議未於前條所定期限內
    選定遺產管理人者，利害關係人或檢察官，得聲請法院選任
    遺產管理人，並由法院依前項規定為公示催告，民法第1177
    條、第1178條第2 項分別定有明文。
二、本件聲請意旨略以：緣被繼承人甲○○（男，民國○○年○ 月
    ○○日生，身分證統一編號：Ｚ000000000號，生前住高雄市○
    ○區○○街20號10樓）前向聲請人借款，詎其於96年9 月10
    日死亡，依民法1147條之規定，繼承業已開始，遺有提供聲
    請人設定抵押權之不動產，惟被繼承人之法定繼承人均已拋
    棄其繼承權，無法依民法第1177條選定遺產管理人，以致聲
    請人債權一直無法行使，今為保障聲請人之權益，為此提起
    本件聲請，並請求指定林祺祥律師為甲○○之遺產管理人等
    語。
三、查聲請人主張之前揭事實，業據其提出本院家事法庭函、繼
    承系統表、借據、土地登記謄本、建物登記謄本等影本、戶
    籍謄本各1 件為證。又被繼承人甲○○確已於96年9 月10日
    死亡，其無第一順位繼承人，且其第二順位繼承人即其父丁
    伯衡、第三順位繼承人即其姐丁瑞芳均已拋棄繼承，另其第
    四順位繼承人即其外祖父邱炳璋、外祖母邱張進英之存歿不
    明等事實，業據本院依職權調取本院96年度繼字第3112號拋
    棄繼承事件卷宗及法務部戶役政連結作業系統核閱無訛，堪
    信屬實。則甲○○之遺產繼承人有無不明，親屬會議亦無指
    定遺產管理人，揆諸首揭法條規定與前開說明，聲請人為甲
    ○○之債權人，自有利害關係，其向本院聲請選定遺產管理
    人，自屬有據。
四、次查，本院向林祺祥律師徵詢是否同意擔任本件被繼承人甲
    ○○之遺產管理人，經其覆稱：現在因為事情較忙，故無法
    擔任本件遺產管理人等語，有本院97年5 月5 日電話記錄1
    份在卷可參，足認林祺祥律師並無意願擔任本件被繼承人甲
    ○○之遺產管理人甚明。
五、本院審酌甲○○之繼承人既均已拋棄繼承，於法律上已無義
    務就甲○○之遺產再為管理。本院另審酌具律師身分之人，
    受有法律之專業訓練，嫻熟公示催告、強制執行等相關法律
    程序，且對於遺產管理人依法應盡之管理職責，當較一般未
    受法學訓練之民眾更為明瞭，是如將甲○○之遺產交由律師
    管理，應有利於處理後續之遺產問題，亦利於債權人債權之
    實現，且律師之行止均受有律師法之規範，其執行遺產管理
    人之職務更能公正適法，應適於擔任遺產管理人職務。而經
    本院參考高雄律師公會願意擔任法院遺產人名單，並徵詢江
    大寧律師之意願，其表示願意擔任本件遺產管理人，此有高
    雄律師公會願意擔任法院遺產人名單、本院97年5 月7 日電
    話記錄、江大寧律師陳報狀各1 份在卷可佐。從而，本院為
    利於管理及處理甲○○後續之遺產及債務問題，爰依法選任
    江大寧律師為甲○○之遺產管理人。
六、依非訟事件法第157 條、第24條第1項，裁定如主文。
中    華    民    國    97    年    5     月    19    日
                  家事法庭法  官  廖家陽
以上正本證明與原本無異。
如對本裁定抗告須於裁定送達後10日內向本院提出抗告狀。
中    華    民    國    97    年    5     月    19    日
                          書記官  徐錦純


司法院資訊處製作；財團法人民間司法改革基金會備份。
